臺灣高等法院臺南分院刑事裁定　　　　　　　九十三年度聲再字第一六五號　　Ｃ
　　　聲　請　人
　　　即受判決人　甲　○　○
右列聲請人因竊盜案件，對於本院九十三年度上易字第四六一號中華民國九十三年十
一月十日確定判決（臺灣雲林地方法院九十三年度易字第一五三號、臺灣雲林地方法
院檢察署九十三年度偵字第三０三號）聲請再審，本院裁定如左：
      主      文
本件開始再審。
      理      由
一、本件聲請人於民國九十三年十一月十五日收受本件確定判決正本（本院九十三年
    度上易字第四六一號），有送達證書一紙附卷可稽（本院上訴審卷第八四頁），
    則聲請人於九十三年十一月十九日即提起本件再審聲請，有聲請人所提出經本院
    蓋有該日期戳章之聲請再審狀足憑（本院卷第二至八頁），與刑事訴訟法第四百
    二十四條所規定聲請再審之法定期間二十日，並無不合，合先敘明。
二、聲請意旨略以：原確定判決以竊盜罪，判處聲請人即受判決人甲○○有期徒刑八
    月確定，無非以聲請人於第一審法院審理時坦承不諱，及現場紀錄、現場照片為
    其論罪依據，惟本案有下列之再審事由：
    (一)按「不得上訴於第三審法院之案件，除第四百二十條規定外，其經第二審確定
      之有罪判決，如就足生影響判決之重要證據未審酌者，亦得為受判決人之利益
      ，聲請再審。」，刑事訴訟法第四百二十一條定有明文。
    (二)經查聲請人甲○○於原確定判決第一審審理時雖坦承犯罪事實，然聲請人係坦
      承受雇於被告林能顏前往採挖現場載運土石之客觀事實，並非坦承知悉被告林
      能顏非法盜採，而與之有竊盜之犯意聯絡，況本件除聲請人之自白外，並無其
      他積極之證據以證明聲請人有竊盜之犯罪意圖，自不得逕以聲請人之自白為論
      罪依據。
    (三)次查，系爭盜採現場為水利地，雲林水利會於數年前即在附近之水溝挖取土堆
      置在現場，附近居民均知該堆土石為廢土，而同案被告吳坤南即向同案被告林
      能顏表示已與雲林水利會談妥，可以合法挖取土石，聲請人受雇於林能顏，以
      口頭向林能顏詢問載運該地之砂石之合法性，如同一般慣例並無求看砂石之合
      法文件，而林能顏於上訴審九十三年十一月三日審理時證述甚詳，與聲請人供
      述相符，且聲請人之工資日薪新台幣（下同）五千元，亦與一般行情相同，足
      見證人林能顏之證詞堪予採信。
    (四)準此，依證人林能顏之證詞可知不論聲請人是否受雇於林能顏或林國維，然與
      聲請人接洽載運砂石之人林能顏在僱用聲請人之時，已向聲請人表示載運現場
      砂石為合法，則聲請人顯不知為盜採，是聲請人無竊盜該處土石之故意，更不
      可能與林能顏間有竊盜之犯意聯絡，自竊盜罪之構成要件不相當。
    (五)綜上，證人林能顏於確定判決之上開證詞顯有利於聲請人並足生影響判決結果
      ，詎原確定判決未採用復未敘明理由，顯本件應有刑事訴訟法第四百二十一條
      聲請再審之事由，為此於法定期間就原確定判決提起聲請再審。
三、按最重本刑為三年以下有期徒刑拘役或專科罰金之罪經第二審判決者，不得上訴
    於第三審法院，不得上訴於第三審法院之案件，除刑事訴訟法第四百二十條規定
    外，其經第二審確定之有罪判決，如就足生影響於判決之重要證據漏未審酌者，
    亦得為受判決人之利益聲請再審，刑事訴訟法第三百七十六條第一款及第四百二
    十一條分別定有明文。
四、本件原確定判決認定聲請人涉有竊盜犯行，係以聲請人於第一審法院審理時坦承
    不諱，核與同案被告張石文、林兩利、林正昌等人供述及證人即被害人雲林水利
    會之指訴情節相符，並有現場紀錄及現場照片等件為其論罪科刑之證據及理由，
    經查：
    (一)聲請人固於原審審理時表示對犯罪事實予以認罪，然觀諸原審九十三年七月二
      日審判筆錄－法官問：「是否承認檢察官所起訴的犯罪事實？」；被告甲○○
      答：「我承認檢察官所起訴的犯罪事實。」，足見聲請人係就犯罪事實概括性
      認罪，究其真意係承認挖取砂土之客觀事實，或是承認其竊盜之主觀犯意，乃
      語焉不詳，自難徒憑採上開不明確之自白為論罪依據。
    (二)至同案被告張石文、林兩利、林正昌等人供述及證人即被害人雲林水利會之指
      訴內容，與現場紀錄及現場照片等證據，僅能證明聲請人有挖取砂石之客觀行
      為，而就聲請人是否明知係屬盜採砂石之不法行為，或有無竊盜之主觀犯意，
      並未能提出證明，亦不得據為聲請人不利之認定。
    (三)況證人林能顏於本院上訴審審理時到庭，經交互詰問，結證稱：我有向他（即
      本件聲請人）說土是向吳坤南買的一台五百元，請他工作一天五千元等語（本
      院上訴審卷第五四頁），核上開證述內容乃有利於聲請人，此點乃關涉聲請人
      是否具有竊盜之主觀犯意而是否相當該罪，自屬對於判決足生影響之重要證據
      ，原確定判決對於證人林能顏之上開證詞，並未於理由中予以斟酌，亦未說明
      何以不採信之理由，揆諸前揭法條規定，自得對受判決人之利益聲請再審，是
      聲請人據此理由聲請核與刑事訴訟法第四百二十一條規定相符，應認為具有再
      審之理由。
五、據上論結，應依刑事訴訟法第四百三十五條第一項，裁定如主文。
中    華    民    國      九十四      年      二      月      十六      日
                                  臺灣高等法院臺南分院刑事第四庭
                                      審判長法官  鄭    文    肅
                                            法官  林    勝    木
                                            法官  蔡    美    美
右正本證明與原本無異。
如不服本裁定應於送達後三日內向本院提出抗告狀。
                                      法院書記官  蔡    振    豐
中    華    民    國      九十四      年      二      月      十六      日
